【裁判字號】    89,訴,365
【裁判日期】    900403
【裁判案由】    工商登記
【裁判全文】
臺中高等行政法院判決                              八十九年度訴字第三六五號
                              .
    原      告  甲○○
    被      告  台中縣政府
    代  表  人  乙○○
    訴訟代理人  丙○○
右當事人間因工商登記事件，原告不服臺灣省政府中華民國八十九年八月二十五日八
九府訴一字第一二七三四四號及八十九年十月七日八九府訴二字第一二八六七七號訴
願決定，提起行政訴訟，本院判決如左︰
    主  文
原告之訴駁回。
訴訟費用由原告負擔。
    事  實
一、事實概要：緣原告係坐落台中縣清水鎮鎮○路十一號中興旺實業有限公司和億營
    業所之負責人，於民國八十九年二月十九日經被告所屬消防局清水分隊派員檢查
    其住所，發現該場所未依規定申請營利事業登記而有從事販賣液化石油氣之行為
    ，經被告據以裁處罰鍰新台幣（下同）四萬元。嗣於八十九年四月二十五日再派
    員檢查發現該場所仍未依規定申請營利事業登記而有從事販賣液化石油氣之行為
    ，被告乃據以裁處罰鍰八萬元。原告不服，分別提起訴願，均經決定駁回，遂向
    本院提起本件行政訴訟。
二、兩造聲明：
    (一)原告聲明求為判決：訴願決定及原處分均撤銷。
    (二)被告聲明求為判決：駁回原告之訴。
三、兩造之陳述：
    (一)原告主張之理由：
      1.原告係坐落台中縣清水鎮鎮○路十一號中興旺實業有限公司和億營業所之負
        責人，以和億營業所名義對外經營販賣液化石油氣與所登記其他項目中一、
        二項之物品。因登記問題，遭被告處分二次，經提起訴願亦均遭決定駁回。
        營利事業登記規則第三條第四項明文規定營業登記適用統一發證之規定者，
        應依其規定辦理，不適用統一發證之規定者，由該管稽徵機關受理登記，並
        核發營業登記證。原告於開始營業時，由中興旺實業有限公司輔導分別向主
        管稽徵機關申請營業登記，並領有統一發票使用，一切應屬合法。
      2.原告因八十七年度經濟不景氣，結束廚具店之營業，而於同年度與中興旺實
        業有限公司簽約經營和億營業所，經營項目都與合約所約定之經營項目相同
        。中興旺實業有限公司告知一切都依法辦理完畢，被告不知營業所也要辦理
        營業登記，八十九年度因案而受被告處分二起，實屬冤枉。又同樣經營瓦斯
        營業所之他人，經台灣台中地方法院八十五年度秩抗字第二二號裁定不罰，
        其情形與原告相同，爰請將訴願決定及原處分撤銷，實為德便。
    (二)被告答辯之理由：
      1.原告稱該營業場所已向稅捐稽徵機關申請營業登記，並領有統一發票使用，
        此係凡確實有營業事實之場所，稽徵機關皆會要求其設籍課稅，並不究其是
        否為違法（規）使用。而原告之液化石油氣營業場所未向商業主管機關申請
        營利事業登記證便逕行營業，不僅違反消防法規定，亦無視他人生命財產安
        全。
      2.本縣消防局於八十九年二月十九日派員檢查中興旺實業有限公司和億營業所
        ，發現該場所未依規定申請營利事業登記而從事販賣液化石油氣屬實，嗣於
        八十九年四月二十五日再派員檢查發現該場所仍未依規定申請營利事業登記
        證而有從事販賣液化石油氣之行為，有舉發通知單、照片附卷可稽，違規事
        實洵堪認定，被告依法處分並無不合，爰請判決駁回原告之訴。
    理  由
一、原告未於言詞辯論期日到場，核無行政訴訟法第二百十八條準用民事訴訟法第三
    百八十六條所列各款情形，依被告聲請，由其一造辯論而為判決。
二、按「公共危險物品及可燃性高壓氣體應依其容器、裝載及搬運方法進行安全搬運
    ；達管制量時，應在製造、儲存或處理場所以安全方法進行儲存或處理。前項公
    共危險物品及可燃性高壓氣體之範圍及分類，製造、儲存或處理場所之位置、構
    造及設備之設置標準，儲存、處理及搬運之安全管理辦法，由中央主管機關會商
    中央目的事業定之。但公共危險物品及可燃性高壓氣體之製造、儲存、處理或搬
    運，中央目的事業主管機關另訂有安全管理規定者，依其規定辨理。」「第十五
    條所定公共危險物品及可燃性高壓氣體之製造、儲存或處理場所，其位置、構造
    及設備未符合設置標準，或儲存、處理及搬運未符合安全管理規定者，處其管理
    權人或行為人新台幣二萬以上十萬元以下罰鍰；經處罰鍰後仍不改善者，得連續
    處罰，並得予以三十日以下停業或停止其使用之處分。」為消防法第十五條、第
    四十二條所明定。又依消防法第十五條第二項訂定之「公共危險物品及可燃性高
    壓氣體設置標準暨安全管理辦法」第八條規定：公共危險物品及可燃性高壓氣體
    之營業場所，應位於其公司、商號或其分支機構之所在地，並應依法申請營利事
    業登記證。商業主管機關受理前項申請時，應會同消防機關審查，並經檢查合格
    後，始發給營利事業登記證。
三、本件原告係坐落於台中縣清水鎮鎮○路十一號中興旺實業有限公司和億營業所之
    負責人即管理權人，被告所屬消防局清水分隊於八十九年二月十九日派員檢查中
    興旺實業有限公司和億營業所，發現該場所未依規定申請營利事業登記而從事販
    賣液化石油氣之行為。嗣於八十九年四月二十五日再派員檢查發現該場所仍未依
    規定申請營利事業登記而有從事販賣液化石油氣之行為，並經原告自認在案，復
    有舉發通知單、照片附卷可稽，違規事實洵堪認定。至於原告所提出中興旺實業
    有限公司之營利事業登記證，證明該營業場所已有營利事業登記，惟查該營利事
    業登記證乃係位於台中縣后里鄉中興旺實業有限公司之營利事業登記證，並非和
    億營業所之營利事業登記證。又和億營業所雖已向台中縣稅捐稽徵處沙鹿分處登
    記取得統一發票編號及稅籍號碼，惟此僅為稅籍之登記，作為課稅之依據而已，
    仍須向主管機關辦理營利事業登記始得營業，亦經台中縣稅捐稽徵處沙鹿分處函
    復原告在案，此有該分處八十七年七月十五日稅沙分一字五五四二○○號函影本
    一件附卷可稽。原告既已坦承中興旺實業有限公司和億營業所未向主管機關辦理
    營利事業登記而擅自營業，即有違反上開法令之規定。原告主張其不知尚需向主
    管機關辦理營利事業登記，顯係卸責之詞，縱使原告不知亦不能解免所應負之責
    任。另原告所提出台灣台中地方法院八十五年度秩抗字第二二號裁定，將該受處
    人裁定不罰，惟因個案不同，所適用之法律不同，自不能比附援引，是該裁定不
    能拘束本件之裁判，併此敘明。綜上所述，原告之主張均不足採，從而被告分別
    據以裁處罰鍰四萬元及八萬元，核無違誤，訴願決定均予駁回，並無不合。原告
    仍執前詞訴請撤銷，為無理由，應予駁回。
四、據上論結，本件原告之訴為無理由，依行政訴訟法第一百九十五條第一項後段、
    第九十八條第三項前段、第二百十八條，民事訴訟法第三百八十五條第一項前段
    ，判決如主文。
中      華      民      國     九十     年      四      月      三      日
                            臺中高等行政法院第 二 庭
                                審 判 長 法  官    沈水元
                                         法  官    王德麟
                                         法  官    林秋華
右正本證明與原本無異。
如不服本判決，應於判決送達後二十日內向本院提出上訴書狀，其未表明上訴理由者
，應於提起上訴後二十日內向本院提出上訴理由書（須依對造人數附具繕本）；如於
本判決宣示或公告後送達前提起上訴者，應於判決送達後二十日內補提上訴理由書（
須附繕本）。未表明上訴理由者，逕以裁定駁回。
提起上訴應預繳送達用雙掛號郵票拾份（每份三十四元)。
中      華      民      國     九十     年      四      月      三      日
                                     法院書記官    杜秀君


司法院資訊處製作；財團法人民間司法改革基金會備份。
